【裁判字號】    97,抗,1664
【裁判日期】    971104
【裁判案由】    撤銷假扣押
【裁判全文】
臺灣高等法院民事裁定                  97年度抗字第1664號
抗  告  人  乙○○
上列抗告人因與相對人甲○○間聲請撤銷假扣押事件，對於中華
民國97年9月1日臺灣士林地方法院97年度裁全聲字第302號所為
裁定提起抗告，本院裁定如下：
    主  文
原裁定關於准撤銷原法院96年度裁全字第4279號裁定所命得假扣
押相對人之財產，在超逾新台幣壹仟萬元範圍之部分廢棄。
上開廢棄部分，相對人於原法院之聲請駁回。
聲請及抗告費用由相對人負擔二分之一，餘由抗告人負擔。
    理  由
一、本件抗告意旨略以：伊前以伊配偶即相對人與第3人廖位宗
    （下稱廖位宗）通姦，致伊受有非財產上損害；且伊以其與
    他人通姦亦得訴請離婚，並可依1056條第2項請求非財產上
    損害，與剩餘財產分配，故伊所欲所保全之金錢請求共計新
    台幣（下同）2400萬元為由，向原法院聲請對相對人之財產
    在2400萬元之範圍內為假扣押，並經原法院裁定准予假扣押
    在案；嗣經伊先後提起損害賠償訴訟、離婚訴訟（含民法第
    1056條第2項、剩餘財產分配），分別向相對人請求給付300
    萬元、1100萬元，可見伊假扣押所欲保全之請求應為1400萬
    元；且伊遲至民國（下同）97年8月29日始收受原法院96年
    度裁全聲字第361號命伊於7日內就假扣押所欲保全請求起訴
    之裁定，而原法院於同年9月1日（即於命伊限期起訴期間尚
    未屆至前）竟以伊就假扣押所欲保全之請求僅300萬元為由
    ，裁定撤銷伊前開假扣押裁定所欲保全請求超逾300萬元範
    圍之假扣押諭知，於法自有違誤，求予廢棄原裁定關於命伊
    假扣押所欲保全請求超逾1400萬元範圍部分，得准予撤銷假
    扣押之諭知等語。
二、按本案尚未繫屬者，命假扣押之法院應依債務人聲請，命債
    權人於一定期間內起訴；債權人不於第一項期間內起訴或未
    遵守前項規定者，債務人得聲請命假扣押之法院撤銷假扣押
    裁定。民事訴訟法第529條第1項、第4項固定有明文。惟，
    法院依該條規定所定之期間，係裁定期間，非不變期間，故
    債權人雖未於裁定所定期間內起訴，而於命假扣押之法院為
    撤銷假扣押之裁定前起訴者，法院即不得為撤銷假扣押之裁
    定（最高法院65年台抗字第392號判例意旨參照）。經查：
    (一)、抗告人前以其配偶相對人與廖位宗通姦，致其受有非財
        產上損害；及相對人與廖位宗通姦，其自得以此訴請離
        婚，並依1056條第2項請求非財產上損害，及剩餘財產
        分配，其所欲所保全之金錢請求共計2400萬元為由，向
        原法院聲請對相對人之財產在2400萬元之範圍內為假扣
        押，經原法院於96年10月30日以96年度裁全字第4279
        號裁定准予假扣押在案；抗告人並於同年11月13日依前
        開假扣押裁定，供擔保後假扣押相對人財產；嗣相對人
        於同年12月12日，依民事訴訟法第529條第1項規定，聲
        請原法院命抗告人限期起訴，經原法院於97年1月16日
        以96年度裁全聲字第361號裁定命抗告人於收受送達後7
        日內，就前開假扣押所欲保全之請求起訴等情，有前開
        假扣押、限期起訴卷宗可參。
    (二)、是以，抗告人先於97年5月間，以相對人與廖位宗通姦
        為由，起訴請求相對人與廖位宗應連帶賠償其非財產上
        損害300萬元（下稱損害賠償訴訟）；再於97年9月12日
        ，以相對人與廖位宗通姦，提起離婚訴訟，並依民法第
        1056條第2項規定，請求相對人應賠償其因離婚而受有
        非財產上損害300萬元，與剩餘財產分配800萬元（下稱
        離婚訴訟）等情，亦有卷附起訴狀可憑（見原法院卷第
        4至7頁、本院卷第7至12頁）；由此可徵，抗告人就其
        假扣押所欲保全之請求，既已先後提起損害賠償訴訟與
        離婚訴訟，則其假扣押所欲保全之請求應為1400萬元甚
        明。
    (三)、又原法院前開限期起訴裁定僅於97年1月22日送達予相
        對人，並未送達抗告人（此觀前開限期起訴卷第18頁送
        達證書自明），抗告人遲至97年8月29日始收受該限期
        起訴裁定（見原法院卷第12頁）；而原法院未予查明，
        誤以抗告人係於97年1月22日收受限期起訴裁定，並以
        97年9月1日（抗告人收受限期起訴裁定起算7日尚未屆
        期前）為本件撤銷假扣押裁定前，抗告人僅提起損害賠
        償訴訟（請求300萬元）為由，裁定准相對人聲請撤銷
        前開假扣押裁定所命得於相對人超越300萬元範圍外之
        財產為假扣押之諭知（即撤銷2100萬元得假扣押之諭知
        ），於法自有未當。
    (四)、依上說明，原法院僅得撤銷抗告人假扣押所欲保全之請
        求超逾1400萬元範圍部分之假扣押諭知（即相對人聲請
        撤銷1000萬元〈計算式：2400萬元－1400萬元＝1000萬
        元〉假扣押之諭知部分，為有理由），而原法院竟撤銷
        前開假扣押裁定除300萬元外之假扣押諭知，故抗告人
        執此指摘原裁定不當，聲明廢棄，非無理由。爰由本院
        將原裁定此部分予以廢棄，並就此部分駁回相對人於原
        法院之聲請。
三、據上論結，本件抗告為有理由，裁定如主文。
中    華    民    國    97    年    11    月    4     日
                    民事第十三庭
                        審判長法  官  黃騰耀
                              法  官  陳姿岑
                              法  官  楊絮雲
正本係照原本作成。
本裁定除以適用法規顯有錯誤為理由，並經本院許可外，不得再
抗告。如提起再抗告，應於收受後10日內委任律師為代理人向本
院提出再抗告狀。並繳納再抗告費新台幣１千元。
中    華    民    國    97    年    11    月    5     日
                              書記官  李華安


司法院資訊處製作；財團法人民間司法改革基金會備份。
